臺灣桃園地方法院刑事判決　　　　　　 95年度交易字第471號
公　訴　人　台灣桃園地方法院檢察署檢察官
被　　　告　甲○○
上列被告因公共危險等案件，經檢察官提起公訴（95年度偵字第
6391號），本院判決如下︰
    主  文
甲○○服用酒類，不能安全駕駛動力交通工具而駕駛，免刑。
    事  實
一、甲○○明知服用酒類達不能安全駕駛動力交通工具之程度，
    時，不得為駕駛行為，竟於某時地飲用酒類，至不能安全駕
    駛動力交通工具之際，仍騎乘車號ＫＺＱ－三六九號重型機
    車，沿大園鄉內海村二鄰內海墘二十之十八號旁之產業道路
    由西往東方向行駛，於九十四年九月十九日十六時四十五分
    許，行經該路與台六十一線快速道路下方之平面道路之交岔
    路口時，因飲酒後注意力、判斷力等降低，而未注意行至無
    號誌之交岔路口，支線道車應暫停讓幹線道車先行、行經無
    號誌之交岔路口，應減速慢行，作隨時停車之準備，適乙○
    ○駕駛車號八G －０六二五號自小客車，沿台六十一線快速
    道路下方之平面道路由南往北行駛，於行經該交岔路口時，
    亦未注意於該無速限標誌或標線處，以時速六十公里之時速
    超速行駛，亦未減速慢行，作隨時停車之準備，雙方因而發
    生碰撞，甲○○因而受有腦出血、腹部鈍傷、肝臟撕裂傷、
    左側鎖骨及多處肋骨骨折併血氣胸之傷害，經送醫急救，於
    同日十八時三十五分許對甲○○抽血施以酒測，測得其血液
    中酒精濃度達九十八點八ｍｇ／ｄＬ（經換算為呼氣酒精濃
    度為每公升零點四七毫克），因而查獲上情。甲○○經手術
    治療後仍有硬腦膜下出血及多處腦內出血、腦幹創傷、右側
    橫膈膜破裂、肝臟創傷、多處肋骨骨折合併氣胸血胸、右側
    鎖骨骨折、意識不清等重大難治之傷害（乙○○過失傷害案
    件，經本院判處有期徒刑八月）。
二、案經桃園縣政府警察局大園分局報請台灣桃園地方法院檢察
    署檢察官偵查起訴。
    理  由
一、程序方面：
  (一)按被告心神喪失者，應於其回復以前停止審判。前二項被告
    顯有應諭知無罪或免刑判決之情形者，得不待其到庭，逕行
    判決，刑事訴訟法第二百九十四條第一項、第三項定有明文
    。被告甲○○因本次事故，精神狀況已達心神喪失之程度，
    並經本院以九十五年度禁字第一四七號民事裁定宣告為禁治
    產人，此有該民事裁定在卷可稽，而本件被告顯有應諭知免
    刑判決之情形（理由詳后），爰不待被告到庭，逕行判決。
  (二)被告之長庚紀念醫院診斷證明書、臨床病理檢驗報告單，性
    質上為從事業務之人（即醫生）於業務上或通常業務過程所
    須製作之證明文書，道路交通事故現場圖、道路交通事故調
    查報告表(一)、(二)各一份、現場及車輛照片十四幀，為公務員
    （即警察）職務上製作之紀錄文書，復無刑事訴訟法第一百
    五十九條之四第一款、第二款所定顯有不可信之情況與不得
    作為證據之情形，且無證據證明係違背法定程序所取得，依
    法自有證據能力。
二、被告騎乘前揭機車與乙○○碰撞後，經送醫急救，於同日十
    八時三十五分許對甲○○抽血施以酒測，測得其血液中酒精
    濃度達九十八點八ｍｇ／ｄＬ（經換算為呼氣酒精濃度為每
    公升零點四七毫克），此有長庚紀念醫院臨床病理檢驗報告
    單、道路交通事故現場圖、道路交通事故調查報告表(一)、(二)
    各一份、現場及車輛照片十四幀在卷可稽。被告為測得之血
    液中酒精濃度經換算為呼氣酒精濃度後，雖未達一般民眾經
    政府之宣導所認－依照法務部與警政機關開會研商所決定，
    如行為人經警測試之吐氣所含酒精濃度為已達零點五五毫克
    以上即已該當於刑法第一百八十五條之三有關公共危險罪構
    成要件之規定，惟刑法第一百八十五條之三有關公共危險罪
    之規定，其法文規定之型態乃屬刑法學理上所謂之抽象危險
    犯，並非屬於具體危險犯，行為人是否已該當於該條規定之
    構成要件，並不以實際已發生危險為必要，而要判斷行為人
    究竟飲酒後其經測試之呼氣值達到若干，方為不能安全駕駛
    ，現在社會上多數民眾，如前所述經政府之宣導固多係認為
    依照法務部與警政機關開會研商所決定，如行為人經警測試
    之吐氣所含酒精濃度為已達零點五五毫克以上即已該當於該
    條文之構成要件，然按法官於審理具體個案，探究行為人究
    竟有無於飲酒後不能安全駕駛汽車，因該等法務部與警政機
    關之開會研商結論，並非法律，基於法官依法律獨立審判之
    原則，本不受法務部與警政機關所作上開會議結論之絕對拘
    束，有司法院大法官會議第一三七號及第二一六號解釋可資
    參照，易言之，行為人之呼氣所含酒精成份縱未達零點五五
    毫克，亦非就可以認定行為人得安全駕駛汽車，如輔以其他
    客觀事實得認行為人有不能安全駕駛之情形時，法院仍得本
    於其自行調查所得認定行為人之酒測值雖未達零點五五毫克
    ，而仍係不能安全駕駛。經查，依交通部運輸研究所七十九
    年八月對駕駛人行為之研究（酒醉車對駕駛行為之分析研究
    ）指出，吐氣每公升酒精含量零點二五毫克等於血液中酒精
    濃度百分之零點零五（亦即每一百毫升血液中含五十毫克酒
    精），而血液中酒精濃度到達血液中酒精濃度到達百分之零
    點零八至百分之零點一五時，對駕駛能力之影響為：判斷力
    嚴重受到影響、體能與精神協調受損、駕駛之體能困難增加
    ；對心理行為之影響為：產生情緒異常現象、步伐不平穩、
    言語不清、反應惡劣、記憶及判斷力受損、精神處於錯亂狀
    態，其視線、判斷及理解能力等均受到相當程度之影響而減
    退，駕駛能力呈不穩定狀態，再參酌一般正常之駕駛人於行
    經無號誌之交岔路口，支線道車應會應暫停讓幹線道車先行
    ，並應減速慢行，作隨時停車之準備，然被告並未為之，足
    徵被告飲酒後，其注意力、判斷力及反應能力已較平時減弱
    ，顯已達不能安全駕駛動力交通工具之程度。本件事證明確
    ，被告酒後不能安全駕駛動力交通工具而駕駛之犯行，洵堪
    認定。
三、刑法及刑法施行法部分條文業經修正公布，並均於九十五年
    七月一日施行。修正後刑法第二條第一項之規定，係規範行
    為後法律變更所生新舊法律比較適用之準據法，於修正後刑
    法施行後，應適用修正後刑法第二條第一項規定之從舊從輕
    之原則為比較；修正後刑法第二條第二項，則為同條第一項
    之特別規定，於修正後刑法施行後，關於非拘束人身自由之
    保安處分，應依修正後刑法第二條第二項之規定，適用裁判
    時之法律。又修正後刑法第三十五條，乃刑之重輕之法定次
    序與標準，應適用裁判時之修正後刑法第三十五條之規定。
    修正後刑法第二條第一項係採從舊從輕原則，適用最有利於
    行為人之法律。既曰法律，自較刑之範圍為廣；除法律有特
    別規定者（如修正後刑法第二條第二項非拘束人身自由之保
    安處分適用裁判時法，修正後刑法施行法第九條之三規定之
    情形），應依其規定；或事關執行之緩刑之宣告，或犯罪在
    刑法修正施行前，自首在刑法施行後之自首部分，或程序之
    規定（程序從新，如刑法第四十條沒收宣告之程序規定），
    應適用裁判時之修正後刑法之規定外；依修正後刑法第二條
    第一項比較時，應就罪刑有關之共犯、未遂犯、連續犯、牽
    連犯、結合犯，以及累犯加重，自首減輕暨其他法定加減原
    因（如身分加減）與加減例等一切情形，綜其全部之結果而
    為比較後，整個之適用，不能割裂而分別適用有利益之條文
    。關於易科罰金之折算標準、易服勞役之折算標準及期限、
    罰金與死刑是否併予執行、多數有期徒刑定應執行之刑時之
    最高刑期之限制等之修正，事涉行為人易刑折算標準金額之
    多寡與期限之長短及定執行刑時能否就罰金刑併予執行或有
    期徒刑定應執行之刑時最高度之限制，亦均屬依修正後刑法
    第二條第一項所應比較適用法律之範圍。拘束人身自由之保
    安處分，並非屬修正後刑法第二條第二項規定應適用裁判時
    法之範圍，除有特別規定者外，亦屬應依修正後刑法第二條
    第一項比較適用之法律；從刑附屬於主刑，除法律有特別規
    定者外，依主刑所適用之法律（以上參考最高法院九十五年
    五月二十三日刑事庭第八次會議決議及最高法院二十四年上
    字第四六三四號、二十四年上字第五二九二號、二十七年上
    字第二六一五號判例要旨）。經查，刑法第一百八十五條之
    三之服用酒類不能安全駕駛動力交通工具而駕駛罪，法定刑
    為一年以下有期徒刑、拘役或三萬元以下罰金；而修正後刑
    法施行法所增訂第一條之一規定：「中華民國九十四年一月
    七日刑法修正施行後，刑法分則編所定罰金之貨幣單位為新
    台幣。九十四年一月七日刑法修正時，刑法分則編未修正之
    條文定有罰金者，自九十四年一月七日刑法修正施行後，就
    其所定數額提高為三十倍。但七十二年六月二十六日至九十
    四年一月七日新增或修正之條文，就其所定數額提高為三倍
    」，比較修正後刑法施行法第一條之一第二項與罰金罰鍰提
    高標準條例第一條，就上開服用酒類不能安全駕駛動力交通
    工具而駕駛罪所規定罰金刑之最高額度均屬相同，並非刑罰
    法令之變更，無刑法第二條第一項比較新舊法之適用，應適
    用裁判時之刑法施行法第一條之一（最高法院九十五年度第
    二十一次刑事庭會議決議參照）。另刑法第三十三條第五款
    修正為：「主刑之種類如下：五、罰金：新台幣一千元以上
    ，以百元計算之」，是依修正後之法律，刑法第一百八十五
    條之三所得科處之罰金刑最高為新台幣九萬元，最低則為新
    台幣一千元，與被告行為時之罰金罰鍰提高標準條例第一條
    前段規定之提高倍數十倍及修正前刑法第三十三條第五款規
    定之罰金最低額一元相比較，新舊法關於上開刑法第一百八
    十五條之三所得科處之罰金刑最高額並無不同規定，然新法
    將該罪罰金刑之最低額提高為一千元；因此，比較上述修正
    前、後之刑罰法律，自以被告行為時關於刑法第三十三條第
    五款規定科處罰金刑之法律較有利於被告。揆諸前揭最高法
    院決議及修正後刑法第二條第一項前段、後段規定之「從舊
    、從輕」原則，自應全部適用被告行為時之法律，即修正前
    刑法之相關規定予以論處。
四、核被告所為，係犯刑法第一百八十五條之三服用酒類不能安
    全駕駛動力交通工具而駕駛罪。經查，被告因本件事故，經
    手術治療後仍有硬腦膜下出血及多處腦內出血、腦幹創傷、
    右側橫膈膜破裂、肝臟創傷、多處肋骨骨折合併氣胸血胸、
    右側鎖骨骨折、意識不清等傷害，目前呈重度癡呆狀態，精
    神狀況已達心神喪失之程度，並經本院以九十五年度禁字第
    一四七號民事裁定宣告為禁治產人，此有該民事裁定、長庚
    紀念醫院診斷證明書在卷可稽，其犯罪情節顯可憫恕，雖依
    法酌減其刑後仍嫌過重，且被告現既已心神喪失，無論給予
    何種刑罰，均無法達到刑罰教化及懲罰之效果，本院認應免
    除其刑較為妥適。
五、據上論斷，爰依刑事訴訟法第二百九十四條第三項、第二百
    九十九條第一項後段，刑法第一百八十五條之三、第六十一
    條第一款，刑法施行法第一條之一第一項、第二項後段，判
    決如主文。
本案經檢察官姚重珍到庭執行職務。
中　　華　　民　　國　　96　　年　　4 　　月　　18　　日
                  交通法庭審判長法　官　曾淑華
                                法  官  朱美璘
                                法  官  王耀興
以上正本證明與原本無異。
如不服本判決，應於判決送達後10日內向本院提出上訴狀（應附
繕本），上訴於臺灣高等法院。
    　　　　　　　　　　　　　　書記官　劉晨輝
中　　華　　民　　國　　96　　年　　4 　　月　　20　　日
附錄本案論罪科刑法條全文
中華民國刑法第185條之3
服用毒品、麻醉藥品、酒類或其他相類之物，不能安全駕駛動力
交通工具而駕駛者，處一年以下有期徒刑、拘役或三萬元以下罰
金。
